臺灣嘉義地方法院民事裁定
111年度消債更字第163號
聲請人即
債  務  人  陳思妤  
代  理  人  張育瑋律師（法扶律師）
相對人即
債  權  人  國泰世華商業銀行股份有限公司

法定代理人  郭明鑑  
債  權  人  滙豐(台灣)商業銀行股份有限公司

法定代理人  陳紹宗  


債  權  人  臺灣新光商業銀行股份有限公司

法定代理人  李增昌  
債  權  人  聯邦商業銀行股份有限公司

法定代理人  林鴻聯  
債  權  人  玉山商業銀行股份有限公司


法定代理人  黃男州  
代  理  人  喬湘秦  
債  權  人  台新國際商業銀行股份有限公司

法定代理人  尚瑞強  
債  權  人  中國信託商業銀行股份有限公司


法定代理人  利明献  
債  權  人  良京實業股份有限公司

法定代理人  平川秀一郎

債  權  人  萬榮行銷股份有限公司

法定代理人  呂豫文  
上列當事人間聲請更生程序事件，本院裁定如下：
    主  文
債務人乙○○自中華民國111年12月15日下午5時起，開始更生程序
。
命本院司法事務官進行本件更生程序。
    理  由
一、聲請意旨略以：聲請人對於台新國際商業銀行股份有限公司
    等債權人負有新臺幣（下同）5,078,486元之無擔保債務。
    聲請人因消費借貸、信用卡或現金卡契約，對金融機構負債
    務。前項債務，曾以書面向最大債權金融機構請求共同協商
    債務清償方案而不成立。聲請人無資產，而債務總金額則有
    5,078,486元，有不能清償債務之情事。爰提出財產及收入
    狀況說明書、債權人清冊、債務人清冊等資料，聲請更生。
二、按債務人不能清償債務或有不能清償之虞者，得依本條例所
    定更生或清算程序，清理其債務，消費者債務清理條例第3
    條定有明文。又按，法院開始更生程序之裁定，應載明其年
    、月、日、時，並即時發生效力；前項裁定不得抗告，並應
    公告之。法院裁定開始更生或清算程序後，得命司法事務官
    ，進行更生或清算程序，必要時，得選任律師、會計師或其
    他適當之自然人或法人一人為監督人或管理人。消費者債務
    清理條例第45條、第16條第1項亦設有明文規定。
三、經查，本件聲請人前於民國111年9月21日已向本院聲請債務
    清理調解，惟於111年11月17日調解不成立。上情業經聲請
    人提出111年度司消債調字第169號調解不成立證明書佐參，
　　並經本院調閱卷宗核閱無訛。次查，聲請人主張有不能清償
    債務之情事，業據聲請人提出財產及收入狀況說明書、債權
    人清冊、109年度及110年度綜合所得稅各類所得資料清單、
    全國財產稅總歸戶財產查詢清單等資料為證。又查，依聲請
    人所提出之金融機構存摺交易明細資料，聲請人在嘉義湖內
    郵局帳戶，於109年7月15日存款餘額為95元、111年9月27日
    存款餘額為38元。聲請人沒有股票或其他有價證券，也沒有
    儲蓄性質的人壽保險或終身醫療健康保險。
四、再查，本件聲請人債務形成原因及停止清償原因：
　　聲請人陳稱伊是因卡債、信貸而積欠借款，嗣後因為經濟困
    難，那時候沒有工作，所以沒辦法清償債務。
五、復查，本件聲請人更生償還計劃：
　　聲請人在於調解程序中陳稱，因還有二間資產公司的債務，
    伊對於最大債權銀行所提出之方案無法負擔，伊每個月清償
    能力為二千元。另查，聲請人在本院調查程序中，提出更生
    償還計畫書，載明伊每月盡力可償還金額為1,500元。
六、聲請人有不能清償債務情事或有不能清償之虞的認定：　　
(一)聲請人陳稱伊對於台新國際商業銀行股份有限公司等債權人
    所負欠之無擔保債務，合計為5,078,486元。而查，債權人
    台新國際商業銀行股份有限公司以111年12月7日函，陳報債
    權金額為1,734,405元。另於調解程序時，債權人萬榮行銷
    股份有限公司以111年9月29日民事陳報狀，陳報債權金額為
    124,405元(其中本金為29,921元、利息為94,484元)；中國
    信託商業銀行股份有限公司以111年10月11日債權人債權陳
    報狀，陳報債權金額為645,155元(其中本金為158,011元、
    利息為482,447元、違約金為4,197元、其他費用為500元)；
    聯邦商業銀行股份有限公司以111年10月6日民事陳報狀，陳
    報債權金額為82,825元(其中本金為19,864元、利息為61,71
    3元、費用及違約金為1,248元)；臺灣新光商業銀行股份有
    限公司以111年10月5日民事陳報狀，陳報債權金額為124,17
    6元(其中本金為29,855元、利息為93,082元、訴訟費用為1,
    239元)；國泰世華商業銀行股份有限公司以111年10月6日民
    事陳報狀，陳報債權金額為1,651,739元(其中本金為383,60
    5元、利息為1,138,964元、違約金為123,868元、程序費用
    為5,302元)；良京實業股份有限公司以111年10月5日民事陳
    報狀，陳報債權金額為125,656元(其中本金為29,981元、利
    息為94,152元、訴訟費用為1,000元、執行費用為523元)。
    另依最大債權銀行之債權表，其中甲○(台灣)商業銀行股份
    有限公司之債權金額為216,688元(其中本金為59,313元、利
    息為157,375元)、玉山商業銀行股份有限公司之債權金額為
    384,782元(其中本金為81,900元、利息為300,223元、違約
    金為659元、其他費用為2,000元)。因此，聲請人所負欠之
    無擔保債務，應為5,089,831元。
(二)次查，聲請人目前擔任食品作業員的工作，每個月收入大約
    23,000元至24,000元。而聲請人每個月生活必要支出，主張
    以17,076元作為支出之數額。依消費者債務清理條例第64條
    之2第1項規定：「債務人必要生活費用，以最近一年衛生福
    利部或直轄市政府所公告當地區每人每月最低生活費一點二
    倍定之。」再查，衛生福利部公告臺灣省（包括六都以外之
    其他各縣、市）111年度的最低生活費為14,230元，其1.2倍
    亦即17,076元之數額即為債務人的必要生活費用。因此，聲
    請人主張以17,076元作為每個月生活必要費用之數額，核其
    主張之金額，應可採認。另查，聲請人必須扶養三名未成年
    子女，現在年齡分別為7歲、16歲、17歲，但聲請人在財產
    及收入狀況說明書中僅陳報記載扶養一名7歲未成年子女，
    並提出子女的戶籍謄本佐參。聲請人主張伊與配偶共同分擔
    扶養子女義務，伊每月負擔之扶養費用為8,600元，此數額
    參酌目前社會經濟的消費型態，並無過高，應可採認。
(三)再查，聲請人名下無不動產；存款餘額為38元。聲請人是於
    民國00年0月出生，現在年齡約43歲，距離法定強制退休年
    齡65歲剩約22年的時間。而查，聲請人目前擔任食品作業員
    的工作，每個月收入大約23,000元至24,000元，以平均數額
    23,500元計算，扣除必要生活費用17,076元及扶養子女費用
    8,600元後，已無餘額，且猶仍有不足，遑論於要清償之前
    積欠台新國際商業銀行股份有限公司等債權人的5,089,831
    元之債務。因此，本件應堪認聲請人確有不能清償債務情事
    或有不能清償之虞。
七、本件無應予駁回聲請更生之事由：
　　經查，本件聲請人為一般消費者，所負無擔保之債務總額未
    逾1,200萬元，且未經法院裁定開始清算程序或宣告破產。
    又查，聲請人無消費者債務清理條例第6條第3項所定得予駁
    回更生聲請之情形，而且亦無同條例第8條或第46條各款所
    定應予駁回更生聲請之事由存在。
八、綜據上述，聲請人因卡債、信貸而積欠借款，嗣後因為經濟
    困難，那時候沒有工作，而無法清償債務。本院審酌上情，
    認為聲請人就法院所命補正的事項，已經配合提供金融機構
    存摺交易明細資料，並說明向債務形成原因、停止清償原因
    及提出可供法院參酌的證明資料，可認為已盡所應負之協力
    義務。本件聲請人聲請更生，符合消費者債務清理條例第3
    條的規定，復查無消費者債務清理條例第8條或第46條所定
    應予駁回更生聲請之事由，因此，聲請人聲請更生，乃於法
    有據，屬有理由，應予准許，爰裁定如主文，並依首揭規定
    命司法事務官進行本件更生程序。
九、至債權人甲○(台灣) 商業銀行股份有限公司111年12月6日民
    事陳報狀、台新國際商業銀行股份有限公司111年12月7日函
    、玉山商業銀行股份有限公司111年12月7日債權人陳報狀
　　及中國信託商業銀行股份有限公司111年12月12日民事陳報
    狀所述之意見內容。因依上述說明，債務人聲請更生，符合
    消費者債務清理條例第3條規定，且無消費者債務清理條例
    第8條或第46條所定應予駁回聲請之事由，因此，本院審酌
    債權人之上揭陳述內容後，認為與本件裁定的結果無影響，
    爰不逐一論駁，附此敘明。
十、依消費者債務清理條例第11條第1項、第45條第1項、第16條
    第1項，裁定如主文。　　
中　　華　　民　　國　　111 　年　　12　　月　　15　　日
                  民事第二庭法　官　呂仲玉
以上正本係照原本作成。
本裁定不得抗告。
中　　華　　民　　國　　111 　年　　12　　月　　15　　日
                            書記官　洪毅麟